【裁判字號】    98,交聲,242
【裁判日期】    980220
【裁判案由】    違反道路交通管理處罰條例聲明異議
【裁判全文】
臺灣桃園地方法院交通事件裁定         98年度交聲字第242號
原處分機關  交通部公路總局新竹區監理所桃園監理站
受  處分人
即  異議人  甲○○
上列受處分人甲○○因違反道路交通管理處罰條例案件，對於原
處分機關中華民國97年12月14日所為之處分（原處分案號：桃監
裁罰字第52-VA0000000號）聲明異議，本院裁定如下：
    主  文
原處分撤銷。
甲○○汽車駕駛人，行經有燈光號誌管制之交岔路口闖紅燈，處
罰鍰新臺幣貳仟柒佰元，並記違規點數參點。
    理  由
一、原處分意旨略以：本件異議人即受處分人甲○○於民國96年
    8 月31日下午1 時03分許，駕駛所有之車牌號碼9732-EW 號
    自小客車，行經屏85線與屏83線路口南下處，因行經有燈光
    號誌管制之交岔路口闖紅燈，為屏東縣政府警察局交通隊警
    員依道路交通管理處罰條例第53條第1 項規定，以屏警交字
    第VA0000000 號舉發違反道路交通管理事件通知單逕行舉發
    「駕車行經有燈光號誌管制之交岔路口闖紅燈」違反道路交
    通管理事件，而該通知單業經舉發單位合法送達，異議人仍
    未於應到案日前即96年11月7 日，向交通部公路總局新竹區
    監理所桃園監理站繳納罰鍰或提出陳訴，原處分機關乃依上
    開違規事實，於97年12月14日，依據道路交通管理處罰條例
    第53條第1 項及道路交通管理事件統一裁罰基準表之規定，
    填掣桃監裁罰字第52-VA0000000號裁決書，裁處受處分人罰
    鍰新臺幣（下同）5,400 元等語。
二、聲明異議意旨略以：異議人即受處分人甲○○，於96年8 月
    31日下午1 時03分許，駕駛車牌號碼9732-EW 號自小客車，
    行經屏85線與屏83線路口南下處，遭屏東縣政府警察局交通
    隊警員逕行舉發「駕車行經有燈光號誌管制之交岔路口闖紅
    燈」，並以屏警交字第VA0000000 號舉發違反道路交通管理
    事件通知單逕行舉發，並經原處分機關以異議人未於舉發通
    知單所載應到案日前繳納罰鍰或提出陳述，依道路交通管理
    事件統一裁罰基準表及處理細則第41條第4 項規定，裁處最
    高額5,400 元之罰鍰，惟本件交通違規罰鍰通知單於96年9
    月中旬寄至異議人位於桃園的家中時，異議人尚在屏東支援
    醫療工作，家中也無親人代為簽收，該通知單遂經大樓管理
    員以逾期未招領為由辦理退件，嗣異議人於97年12月23日收
    受裁決書後，始知悉該交通違規事實，因此異議人並非不願
    意繳納罰鍰，實乃不知情所致，故請求取消原處分機關裁處
    之雙倍罰鍰，並准予調降至原本罰鍰2,700 元等語。
三、按汽車駕駛人，行經有燈光號誌管制之交岔路口闖紅燈者，
    處1,800 元以上5,400 元以下罰鍰，並予記違規點數3 點。
    另汽車違反道路交通管理事件，以科學儀器取得違規證據資
    料，足資認定其違規事實者，得逕行舉發之，而逕行舉發，
    應記明車輛牌照號碼、車型等可資辨明之資料，查明汽車所
    有人姓名或名稱、住址，並以該汽車所有人為被通知人製單
    舉發之，由舉發機關送達被通知人，道路交通管理處罰條例
    第7 條之2 、第53條、第63條第1 項第3 款分別定有明文。
    再違反道路交通管理事件，行為人認為舉發之事實與違規情
    形相符者，得於接獲通知單後，親自或委託他人持該通知單
    ，不經裁決向指定之處所，逕依裁罰基準執行並繳納罰鍰結
    案，違反道路交通管理事件統一裁罰基準及處理細則第11條
    第1 項第3 款、第24條、第48條第1 項分別定有明文。揆諸
    上開處理細則之規定，無非在使逕行舉發之違規人（受處分
    人）得以釐清責任歸屬及得以處罰標準在限期內自動繳納罰
    款。是受處分人自應先收受舉發違反道路交通管理事件通知
    單之通知，其始能知悉應到案日期，否則受處分人無從知悉
    應到案日期，即難以於期限內自動繳納罰鍰，主管機關依受
    處分人逾期未到案，逕行裁處最高額之罰鍰，其裁決應有不
    當侵害受處分人利益之處，合先敘明。
四、又按處理違反道路交通管理事件，有關文書送達之程序，準
    用行政程序法送達之規定，違反道路交通管理事件統一裁罰
    標準及處理細則第5 條定有明文。再按送達由行政機關自行
    或交由郵政機關送達；由郵政機關送達者，以一般郵遞方式
    為之，但文書內容對人民權利義務有重大影響者應為掛號。
    行政程序法第67條、第68條第1 項、第3 項分別訂有明文。
    又送達，不能依前二條規定為之者，得將文書寄存送達地之
    地方自治或警察機關，並作送達通知書二份，一份黏貼於應
    受送達住居所、事務所、營業所或其就業處所門首，另一份
    交由鄰居轉交或置於該送達處所信箱或其他適當位置，以為
    送達；前項情形，由郵政機關為送達者，得將文書寄存於送
    達地之郵政機關。行政程序法第74條第1 項、第2 項亦定有
    明文。
五、經查：
（一）本件異議人遭警舉發，於96年8 月31日下午1 時03分許，
      駕駛牌照號碼9732-EW 號自小客車，行經屏85線與屏83線
      路口南下處闖紅燈，有屏東縣政府警察局96年10月3 日屏
      警交字第VA0000000 號舉發違反道路交通管理事件通知單
      1 份附卷可稽。又受處分人因逾越期限未到案，為原處分
      機關裁處加重之罰鍰，此亦有交通部公路總局新竹區監理
      所桃園監理站桃監裁罰字第52-VA0000000號違反道路交通
      管理事件裁決書1 份在卷可考。
（二）本件異議人固不否認有於上揭時、地駕駛車牌號碼9732-E
      W 號自小客車，行經屏85線與屏83線路口南下，遭屏東縣
      政府警察局交通隊警員逕行舉發「駕車行經有燈光號誌管
      制之交岔路口闖紅燈」之違規事實，並以前詞置辯。經查
      ：本件交通違規事件舉發通知書經警逕行舉發後，已交由
      郵政機關向異議人戶籍地，即「桃園縣桃園市○○街20巷
      27之4 號16樓」為送達，並於96年9 月20日投遞至異議人
      上開應送達處所，由該處所向日葵管理委員會管理員蓋章
      收受，嗣因異議人逾期未招領，由向日葵管理委員會管理
      員以退件方式處理，退回原舉發機關，再經原舉發機關即
      屏東縣政府警察局交通隊，以招領逾期為由，於97年2 月
      19日依法辦理寄存送達在案收受等情，有屏東縣政府警察
      局舉發違反道路交通管理事件通知單、郵件物品登記簿、
      屏東縣政府警察局97年2 月19日屏警交字第0970008260號
      函暨所附完成寄存送達暨應受送達人清冊各1 紙在卷可稽
      。然是應認本件舉發違反道路交通管理事件通知單業已合
      法送達，是原處分機關本於職權，依法裁處，自無不當之
      處。惟原處分機關以受處分人因逾期限內到案，復依違反
      道路交通管理事件統一裁罰標準表規定：闖紅燈之小型車
      ，逾越應到案期限三十日以上者，處罰鍰五千四百元，以
      加重罰鍰方式裁處，惟依前所述，原舉發機關辦理寄存送
      達完成之時間已逾其通知單上所載之應到案日期96年11月
      7 日，異議人顯無從依道路交通管理處罰條例第9 條第1
      項之規定，享有自行到案接受裁決或按期限繳納較低罰鍰
      之利益，是原舉發機關逾期將舉發通知單送達予異議人，
      足以剝奪異議人如前述之利益，原處分機關未查，逕對異
      議人依照違反道路交通管理事件統一裁罰基準表，裁處5,
      400 元，顯已侵害異議人上開程序利益，是其所為原處分
      ，於法尚有未洽。原處分既有上開違誤，自應由本院予以
      撤銷，並另依道路交通管理處罰條例第53條第1 項、第63
      條第1 項第3 款、違反道路交通管理事件統一裁罰基準表
      ，裁處罰鍰2,700 元，並記違規點數3 點，以資適法。
六、據上論斷，應依道路交通管理處罰條例第87條第2 項，道路
    交通案件處理辦法第20條之規定，裁定如主文。
中    華    民    國    98    年    2     月    20    日
                  交通法庭  法  官  張  詠  晶
以上正本證明與原本無異。
如不服本裁定，應於裁定送達後5 日內，向本院提出抗告狀（應
附繕本）。
                            書記官  王  峻  宏
中    華    民    國    98    年    3     月    4     日


司法院資訊處製作；財團法人民間司法改革基金會備份。
